【裁判字號】    97,訴,1209
【裁判日期】    971231
【裁判案由】    偽造文書
【裁判全文】
臺灣桃園地方法院刑事判決              97年度訴字第1209號
公  訴  人  臺灣桃園地方法院檢察署檢察官
被      告  乙○○
                    （現在台灣桃園看守所羈押中）
上列被告因偽造文書等案件，經檢察官提起公訴（97年度偵字第
21945 號），被告在本院準備程序中就被訴事實均為有罪之陳述
，經本院合議庭裁定由獨任法官改依簡式審判程序審判後，本院
判決如下：
    主  文
乙○○行使偽造私文書，足以生損害於公眾及他人，處有期徒刑
參月，如易科罰金，以新臺幣壹仟元折算壹日，未扣案之「大陸
地區人民入出臺灣地區申請書」（收件編號：00000000
號）申請人欄處偽造之「林清月」簽名壹枚、印文壹枚沒收。又
行使偽造私文書，足以生損害於公眾及他人，處有期徒刑參月，
如易科罰金，以新臺幣壹仟元折算壹日，扣案之「入境登記表」
（編號：0000000000號）旅客簽名欄處偽造之「林清
月」簽名壹枚沒收。應執行有期徒刑伍月，如易科罰金，以新臺
幣壹仟元折算壹日，未扣案之「大陸地區人民入出臺灣地區申請
書」（收件編號：00000000號）申請人欄處偽造之「林
清月」簽名壹枚、印文壹枚，扣案之「入境登記表」（編號：0
000000000號）旅客簽名欄處偽造之「林清月」簽名壹
枚，均沒收。
    事  實
一、乙○○係大陸地區人民，前曾因來臺逾期停留，而於民國九
    十六年八月三十日遭強制遣返出境，詎乙○○嗣後假其友即
    大陸地區人民林清月之名，結識臺灣地區人民甲○○後（並
    無證據證明甲○○知情），為與甲○○結婚來臺起見，竟基
    於行使偽造私文書、行使變造特種文書（中華人民共和國居
    民身分證）之犯意，先於九十六年年底某日，在大陸地區福
    建省不詳地點，向林清月（並無證據證明林清月知情）借用
    其舊版之中華人民共和國居民身分證後，將其上林清月之照
    片撕下，換貼乙○○自己之照片，予以變造，再持該變造身
    分證及其自己照片，以林清月名義向大陸地區福建省福安市
    公安局申請換發新版身分證，而使該局承辦人員核發貼有乙
    ○○照片，其上署名「林清月」之身分證後，再於九十七年
    四月十七日，以「林清月」名義，與甲○○在福建省寧德市
    辦理結婚登記，領取結婚證書（此部分行為非我國刑法效力
    所及）。其後，甲○○先行返回臺灣，並即於九十七年五月
    二十一日，按乙○○之指示，在台中市不詳地點，在「大陸
    地區人民入出臺灣地區申請書」（收件編號0000000
    0號）申請人欄處偽造「林清月」之簽名、印文各一枚，表
    示「林清月」本人申請入境來臺之意，而偽造上揭申請書後
    ，將前開偽造之申請書連同署名「林清月」之乙○○身分證
    影本（真本）、乙○○本人之照片及上開結婚證書，委託不
    知情之「僑新旅行社」職員邱志銓，持向我國內政部入出國
    及移民署（下簡稱移民署）台中縣服務站以依親團聚為由，
    申請入境，而行使上開偽造之申請書，並使不知情之該站承
    辦人員自實質審查認為無誤後，於九十七年八月一日核發署
    名「林清月」，其上實貼乙○○照片之000000000
    0號「中華民國臺灣地區入出境許可證」（下簡稱入出境許
    可證），足以生損害於林清月及我國移民署審核大陸地區人
    民出入境資料之正確性。
二、乙○○在大陸地區領得上揭署名林清月之入出境許可證後，
    隨即於九十七年十月十二日晚間六時許，持上開入出境許可
    證，以林清月名義，由香港搭乘中華航空ＣＩ６０８號班機
    入境臺灣，並於入境時在臺灣桃園國際機場，自行在入境登
    記表（編號0000000000號）旅客簽名欄處偽造「
    林清月」之簽名一枚，表示「林清月」本人申報入境之意，
    而偽造上開入境登記表，復於前述入境通關之際，將上開入
    境登記表交予移民署承辦人員存查，予以行使，而以上揭非
    法方法，未經許可入境我國，並足以生損害於林清月及我國
    移民署對於大陸地區人民出入境資料管理之正確性。旋於當
    日晚間九時許，乙○○在桃園國際機場接受面談時，為移民
    署查驗人員比對指紋發覺有異而查獲，當場並扣得署名「林
    清月」之中華民國臺灣地區入出境許可證、入境登記表、中
    華人民共和國身分證各一張，大陸居民往來臺灣通行證、中
    華人民共和國結婚證書各一本。
三、案經內政部入出國及移民署移送臺灣桃園地方法院檢察署檢
    察官偵查起訴。
    理  由
一、後引證人甲○○於警詢及檢察官偵查中之陳述，雖係被告以
    外之人在審判外以言詞所為之傳聞證據，惟本件係以簡式審
    判程序審理之案件，依刑事訴訟法第一百五十九條第二項規
    定，並無適用同條第一項傳聞證據排除法則之餘地，且甲○
    ○在檢察官偵查中已依法具結，被告坦承犯罪，等如已放棄
    反對詰問權之行使，採證程序並無瑕疵可指，故上開筆錄均
    有證據能力。至於後述之其餘證據依法原則上均有證據能力
    ，被告亦未對其證據能力有何抗辯，參酌最高法院九十七年
    度台上字第一０六九號判決意旨，上開證據具有證據能力之
    法律依據，即不再贅。
二、訊據被告乙○○坦承上揭犯行不諱，核與證人甲○○於警詢
    及檢察官偵查中證述之情節相符，此外，並有被告先前入境
    時使用「乙○○」名義之「中華民國臺灣地區入出境許可證
    」影本（許可證號0000000000號）及「中華民國
    臺灣地區補出境申請書」、大陸配偶指紋建檔作業報表、指
    紋檢查處置單、指紋卡片、入出境指紋電腦管理系統查詢作
    業表、被告偽造「林清月」名義之「大陸地區人民入出臺灣
    地區申請書」、其領用「林清月」名義之「中華民國臺灣地
    區入出境許可證」（許可證號0000000000號）、
    偽造「林清月」名義之入境登記表（編號00000000
    00號）及其旅客入出境記錄查詢表各一份在卷可稽，並有
    其領用「林清月」名義之「中華民國臺灣地區入出境許可證
    」、「大陸居民往來臺灣通行證」、「中華人民共和國身分
    證」、「中華人民共和國結婚證書」及入境登記表各一張扣
    案可資佐證，足認被告前開自白屬實，可以採信。本件事證
    明確，被告犯行洵堪認定，應依法論科。
三、按刑法上之偽造署押罪，係指單純偽造簽名、畫押而言，若
    在制式書類上偽造他人簽名，已為一定意思表示，具有申請
    書或收據等類性質者，則係犯偽造文書罪，最高法院八十八
    年度台非字第一四六號判決可資參照，準此，被告在「大陸
    地區人民入出臺灣地區申請書」及入境登記表上分別偽造「
    林清月」之簽名或印文，前者具有申請書之性質，後者則有
    申報入境之意，自應認其所偽造者為私文書，而非單純之署
    押。核被告以林清月之名，偽造「大陸地區人民入出臺灣地
    區申請書」，持向移民署申請入境我國之所為，係犯刑法第
    二百十六條、第二百十條之行使偽造私文書罪。其此後以林
    清月名義非法入境臺灣，並在機場入境通關時行使其偽造林
    清月名義之入境登記表，此部分所為則係犯刑法第二百十六
    條、第二百十條之行使偽造私文書罪，及入出國及移民法第
    七十四條之未經許可入國罪。被告利用不知情之甲○○，在
    「大陸地區人民入出臺灣地區申請書」上偽造「林清月」之
    簽名、印文，係偽造整個申請書之階段行為，偽造上開申請
    書之低度行為復為此後行使之高度行為所吸收，不另論罪。
    被告嗣後在入境登記表上偽造「林清月」之簽名，進而行使
    ，依相同理由，亦僅論以一個行使偽造私文書罪，而不再論
    以偽造署押及偽造私文書罪。至於被告委由不知情之甲○○
    偽造前揭申請書，再透過甲○○委請不知情之旅行社職員邱
    志銓代為行使，係間接正犯。被告在九十七年十月十二日入
    境通關時，向移民署承辦人員行使其偽造之入境登記表，供
    移民署承辦人員存查，該行使行為本身即屬被告辦理入境通
    關手續之一環，是故，應認被告該次係以一行為同時觸犯上
    揭行使偽造私文書罪（入境登記表部分）與未經許可入國罪
    二罪名，係想像競合犯，應依刑法第五十五條規定，從一重
    之行使偽造私文書罪處斷。公訴人認被告上開所為，應分別
    論罪，依前述理由，尚難採取，併予敘明。被告犯二個行使
    偽造私文書罪（大陸地區人民入出臺灣地區申請書、入境登
    記表），雖係本於一個犯罪計畫，惟犯罪時間前後相隔數月
    ，彼此截然可分，客觀上亦可以分開評價，應分論併罰。爰
    審酌被告所為，妨害我國政府機關對大陸地區人民入出境之
    管理及國家安全之維護，原不宜輕縱，姑念其非法入境原因
    ，僅在求與甲○○團聚，查無從事不法活動之動機，且所生
    危害非鉅，犯後並坦承犯行等一切情狀，分別量處如主文所
    示之刑，再定其應執行刑，並均諭知易科罰金之折算標準，
    以示懲儆。
四、被告偽造之「大陸地區人民入出臺灣地區申請書」（收件編
    號：00000000號，未扣案）、「入境登記表」（編
    號：0000000000號，已扣案）雖分屬被告犯罪所
    用之物，惟均已由被告交給移民署收執存查，非被告之物，
    故不能沒收，然該申請書上申請人欄處所偽造之「林清月」
    簽名一枚、印文一枚，以及該入境登記表上旅客簽名欄處所
    偽造之「林清月」簽名一枚，則均應依刑法第二百十九條規
    定，分項在被告所犯罪名下諭知沒收。其餘扣案之物與本案
    犯罪並無直接關連，不予沒收，併此敘明。
據上論斷，應依刑事訴訟法第二百七十三條之一第一項、第二百
九十九條第一項前段，入出國及移民法第七十四條，刑法第十一
條前段、第二百十六條、第二百十條、第五十一條第五款、第四
十一條第一項前段、第二項、第二百十九條，判決如主文。
本案經檢察官邱文中到庭執行職務。
中    華    民    國    97    年    12    月    31    日
                  刑事第五庭  法  官  陳彥宏
以上正本證明與原本無異。
如不服本判決應於收受判決後10日內向本院提出上訴書狀，並應
敘述具體理由。其未敘述上訴理由者，應於上訴期間屆滿後20日
內向本院補提理由書 (均須按他造當事人之人數附繕本)「 切勿
逕送上級法院」。
                              書記官  廖宜政
中    華    民    國    97    年    12    月    31    日


司法院資訊處製作；財團法人民間司法改革基金會備份。
